臺灣高等法院交通事件裁定　　　　　　 94年度交抗字第961號
　　抗　告　人
　　即受處分人　乙○○
　　代　理　人 甲○○
上列抗告人因違反道路交通管理處罰條例案件，不服台灣板橋地
方法院，中華民國94年11月9日所為裁定（94年度交聲字第1819
號），提起抗告，本院裁定如下：
    主  文
抗告駁回。
    理  由
一、按所謂『汽車』者，係指在道路上不依軌道或電力架線而以
    原動機行駛之車輛，包括機器腳踏車；又「汽車依其使用性
    質，分為左列各類：．．．六機器腳踏車: (一)、普通重型
    機器腳踏車．．．。」，道路交通安全規則第2條第1項第1
    款、第3條第6款分別定有明文；次按道路交通安全規則第11
    1條第1項第2款暨道路交通管理處罰條例第56條第1項第1款
    之規定：「汽車臨時停車時，應依左列規定：．．．二交岔
    路口、公共汽車招呼站10公尺內、消防栓、消防車出入口5
    公尺內不得臨時停車。」、「汽車駕駛人停車時，有左列情
    形之一者，處新臺幣6百元以上1千2百元以下罰鍰：一在禁
    止臨時停車處所停車者。」。
二、異議意旨略以：抗告所有車號AWY-399號重型機車，於民國
    （下同）94年6月1日9時33分許前月餘，即因故障無法使用
    ，停放在臺北縣中和市○○路59之13號社區設置之機車停車
    格內，待擇期修復，詎該車嗣遭移置於該處人行道，並拖吊
    移置保管場代為保管。抗告人不明究理，於94年6月22日前
    往原停放處所，欲將車送店家修理，遍尋不著，乃在社區總
    幹事建議下，撥打電話至拖吊場詢問，因而知悉該車已於94
    年6月1日9時33分許為警拖吊舉發，抗告人遂向社區總幹事
    要求觀看社區監視錄影帶，查明係何人將上開機車逕自推至
    違停處所，然因監視錄影保存時限僅15日，致無從得知同年
    6月1日以前的紀錄，有前述社區總幹事出具書面陳述明白，
    抗告人實無舉發所指之違停事實云云。
三、原裁定以：
(一)按行政法律關係之相對人，因行政法規、行政處分或行政契
    約等公權力行為而負有公法上之作為或不作為義務者，關於
    該相對人義務之履行或遵守，如在事實上或法律上不可能或
    無期待可能性時，為維護人格自由之發展與人性尊嚴，基於
    誠信原則及狹義比例性原則，前開公法上義務固須受到限制
    或歸於消滅，以期符合公平正義要求，否則將致人民於無法
    期待其遵守義務之情況下，猶須為其不得已而違背義務之行
    為，背負行政上處罰，對人民應受保障之權利，即為侵害，
    故而始對人民應負之公法上義務予以限制或解免，此即行政
    法上「期待可能性原則」保障之基礎理論；惟上揭意旨所指
    在於保障人民事實上或法律上『確實』不可能或顯無期待可
    能性而履行或遵守其公法上之作為或不作為義務，是以義務
    人因不可抗力之情事，縱施以相當之注意，猶仍不免於違反
    其公法上應履行或遵守之義務時，始有前揭原則之適用，並
    非得以恣意曲解，用為解免義務人於公法上應負之作為或不
    作為義務。
(二)抗告人於94年6月1日9時33分許，在臺北縣中和市○○路59
    之13號前，因其所有車號AWY-39 9號重型機車停放於該處設
    置之紅磚人行道，在禁止臨時停車處所停車，嗣經臺北縣政
    府警察局中和分局交通分隊員警逕行掣單舉發，並拖吊移置
    前述機車至其他處所代為保管，已違反道路交通管理處罰條
    例第56條第1項第1款之規定，原處分機關乃裁決「一罰鍰新
    臺幣陸佰元整，罰鍰限於94年10月9日前繳納。」、「二上
    開罰鍰逾期不繳納之處分：(一)自94年10月10日起易處吊扣汽
    車牌照1個月，並限於94年10月24日前繳送。（吊扣汽車牌
    照請繳送號牌及行車執照）(二)94年10月24日前未繳送汽車牌
    照者，自94年10月25日易處吊銷，並逕行註銷汽車牌照。(三)
    汽車牌照經吊銷或註銷者，非經公路主管機關檢驗合格，不
    得再行請領；但經易處逕行註銷者，非滿6個月不得再行請
    領。」，有臺北縣政府警察局94年6月1日北縣警交字第C000
    00000號舉發違反道路交通管理事件通知單、臺北縣政府警
    察局中和分局94年7月20日北縣警中申字第0940031741 號函
    暨所附舉發照片列印資料、交通部公路總局臺北區監理所蘆
    洲監理站94年8月1日北監蘆字第0946603316號函、北監蘆字
    第裁46-C00000000號違反道路交通管理事件裁決書（以上均
    為影本）等附卷足稽。
(三)抗告人固不否認其所有車號AWY-399號重型機車，於94年6月
    1日9時33分許，置放在臺北縣中和市○○路59之13號前所設
    置之人行道等事實，惟堅詞否認有違規停放之行為，並以前
    詞置辯。惟查：抗告人所有之車號AWY- 399號重型機車，或
    有因故障無法使用，而停放於社區設置之機車停車格內之情
    事，惟抗告人對於其所有機車，既非出自棄置本意而任意停
    放，則關於該具有經濟價值的機車之現實狀態如何，仍應施
    以相當注意，抗告人非即得任由該車輛長久停置上開處所，
    而不加聞問詳察。易言之，抗告人並未施以相當的注意義務
    ，因而違背公法上應履行或應遵守之作為或不作為義務，當
    然無從解免其應負之行政上處罰。
(四)復觀以卷附舉發照片列印資料，抗告人之AWY-399號重型機
    車於前述時地停放之違規事實，並無疑義，而該管警察機關
    依當時既存之違規客觀事實逕為掣單舉發，核該行政作為並
    無不當；抗告人固提出現居社區總幹事之書面陳述，以為自
    己有利憑據，惟詳覽該書面陳述記載內容，僅得知抗告人所
    有車號AWY-399號重型機車，因故障而停放於社區設置之停
    車格內待修，時近月餘，車身滿佈灰塵等情，無從據以認定
    抗告人確已克盡如前所述之相當注意義務，而猶不免於本件
    違規事實發生，其行為非屬「無期待可能性」之範疇，殆無
    疑義。抗告人前開所辯，尚不足作為其有利之論據，本件抗
    告人違規事實明確。
四、原審法院認原處分機關依道路交通管理處罰條例第56條第1
    項第1款之規定裁處抗告人，並無不合，因予駁回抗告人之
    異議，經核尚無違誤。
五、抗告意旨略以：抗告人所有前開機車確因故障無法使用而停
    放於社區大樓所設置之停車格內，適抗告人處於生產後之育
    嬰階段，且等待修車之預算，故未立即送修，抗告人實已遵
    守義務，並無棄置之本意，該機車確因不可抗力之故，遭他
    人移置於人行道上；且抗告人居住於該社區大樓6年來，自
    始即習慣停放機車於該社區大樓停車格內，並認該機車停放
    於該社區大樓停車格內，係安全無虞；又抗告人不服交通違
    規被舉發拖吊後提出申訴，台北縣政府警察局中和分局函示
    舉發拖吊並無不當，抗告人不服，經電詢結果，據告知係該
    局長官批駁，始作成不利於抗告人之函示內容，為此提起抗
    告云云。惟查：抗告人違規事實明確，有如前述，且抗告人
    雖辯稱其係於案發前月餘將前開車號AWY-399號重型機車停
    置於社區大樓停車格內，遭他人移置於人行道上云云，惟抗
    告人於停放該車後，歷經月餘均未注意該車狀況，已與常情
    有違，是否可採，已非無疑。況即令所辯非虛，其任令前開
    車號AWY-399號重型機車移置於人行道上，亦未盡注意義務
    ，尚難解免前開違規行為之成立。至台北縣政府中和分局函
    示之作成過程如何，與本件抗告人違規事項無關，抗告人執
    此爭辯，亦無可採。本件抗告人抗告意旨，仍執陳詞，指摘
    原裁定不當，為無理由，應予駁回。
據上論斷，應依道路交通案件處理辦法第26條，刑事訴訟法第41
2條，裁定如主文。
中　　華　　民　　國　　94　　年　　12　　月　　28　　日
                  交通法庭  審判長法　官  陳貽男
　　　　　　　　　　　　　　　　  法  官  許仕楓
　　　　　　　　　　　　　　　　  法  官  高明哲
以上正本證明與原本無異。
不得再抗告。
                                  書記官　李垂福
中　　華　　民　　國　　94　　年　　12　　月　　30　　日
